【裁判字號】    88,訴,855
【裁判日期】    890126
【裁判案由】    偽造文書等
【裁判全文】
臺灣彰化地方法院刑事判決                          八十八年度訴字第八五五號
    公  訴  人  臺灣彰化地方法院檢察署檢察官
    被      告  乙○○
右列被告因偽造文書等案件，經檢察官提起公訴（八十八年度偵字第七七二二號），
本院判決如左：
    主  文
乙○○連續意圖為自己不法之所有，而侵占對於業務上所持有之物，處有期徒刑拾月
；又行使偽造私文書，足以生損害於他人，處有期徒刑肆月。應執行有期徒刑壹年，
緩刑年。
        事  實
一、乙○○以代客記帳為業，業務內容並包括代辦報稅及繳納稅金等事宜，屬從事業
    務之人。竟因經濟困難，為求週轉，基於意圖為自己不法所有之概括犯意，先後
    將業務上所取得持有，由弘呈實業有限公司（下稱弘呈公司）負責人盧光甫之妻
    甲○○於民國（下同）八十八年三月十五日所交付委託代繳弘呈公司八十七年度
    之營業稅現金新台幣（下同）十三萬九千二百六十四元，與同年四月三十日交付
    同上公司簽發，票載發票日八十八年五月三日，金額二十五萬六千七百七十五元
    ，付款人中興商業銀行員林分行之支票一紙，予以侵占入己使用。嗣因甲○○詢
    查稅款下落，乙○○竟另行起意，於八十八年五月二十九日，在彰化縣社頭鄉○
    ○村○○路○段七十四巷七號，以剪下不詳人繳稅單據上社頭鄉農會代理社頭鄉
    公庫收稅之章之印文，盜用粘貼於其所填妥弘呈公司營業稅繳款書及營利事業所
    得稅結算稅額繳款書之申報書上，偽造成已繳稅之書據二份，足以生損害於社頭
    鄉農會與公庫，加以影印，再將影本二紙行使傳真予甲○○收受，以期取信甲○
    ○及掩飾其侵占款項之行為，並即將偽造之前開書據二份暨影本等銷燬。迄同年
    六月間，甲○○收受本院財務執行處通知有欠稅未繳，如於同年六月十四日前仍
    不繳納，即予強制執行之通知後，持上開二張偽造書據之傳真向社頭鄉農會查詢
    ，發現確屬偽造書據，由社頭鄉農會人員報警循線查獲上情。
二、案經彰化縣警察局田中分局報請台灣彰化地方法院檢察署檢察官偵查起訴。
    理  由
一、右揭犯罪事實，業據被告乙○○於審理中自白不諱，核與證人甲○○於警訊、偵
    查及本院調查中所證述及證人即社頭鄉農會經辦人員趙麗敏於警訊中證述之詞相
    合，並有前開二份偽造書據之傳真與影本、社頭鄉農會所提供該農會代理社頭鄉
    公庫收稅之章之印文、遭被告提示兌領之前開支票影本、本院財務執行處通知單
    一紙等在卷可稽，被告自白與事實相合，可加採信，本件事證明確，被告犯行堪
    加認定。
二、核被告所為係犯刑法第三百三十六條第二項業務侵占罪與第二百十六條、第二百
    十條行使偽造私文書罪。被告二次業務侵占之行為，時間緊接，所犯構成要件相
    同，顯係基於概括犯意所為，應論以連續犯為一罪，依法加重其刑。被告盜用印
    文（公訴人誤為偽造署押）之行為屬偽造私文書之部分行為；偽造私文書後進而
    行使，偽造之低度行為已經行使之高度行為所吸收，均不另論罪。所犯上開二罪
    ，犯意各別，行為亦殊，應分論併罰之。公訴人雖認前開偽造之書據為準私文書
    ；另論被告前開二罪間具方法結果之牽連關係，應從一重處斷云云，惟查，前開
    偽造之書據依其內容、文意，本即表示申報繳納稅款之意，本質即屬私文書，殆
    非須依習慣或特約，方足表示其用意之證明之準私文書，故公訴人於此係屬誤認
    。又被告係先侵占前開二筆款項後，因甲○○查問款項之下落，始臨時另行起意
    偽造前開書據搪塞，已據被告供承無諱，是上開二罪間並無何方法結果之牽連關
    係至明，公訴人就此所見尚有未洽。爰審酌被告之品性、犯罪之動機、目的、手
    段及所造成之危害等一切情狀，分別量處如主文所示之刑，並定其應執行刑，以
    資懲戒。但查被告前未曾受有期徒刑以上刑之宣告，有台灣彰化地方法院檢察署
    刑案資料查註紀錄表與本院被告全國前案紀錄表在卷可按，本件犯後已知悔悟，
    並將前開二筆稅款完納，此經證人甲○○證述無訛，並有繳款單據影本二份附卷
    可稽，因認本罪宣告之刑以暫不執行為適當，併宣告緩刑三年，以啟自新。又被
    告偽造之前開書據二份，並無扣案，且被告已陳明係經銷燬不存；扣案之前開偽
    造書據傳真文件二紙，係被告傳真交付讓與予證人甲○○之物，依法屬甲○○所
    有，非被告所有，復非違禁物；偽造書據上之印文係盜用而非偽造之印文，依法
    均無得宣告沒收，併此敘明。
據上論斷，應依刑事訴訟法第二百九十九條第一項前段，刑法第五十六條、第二百十
六條、第二百十條、第三百三十六條第二項、第五十一條第五款、第七十四條第一款
，罰金罰鍰提高標準條例第一條前段，判決如主文。
中      華      民      國      八十九      年    一    月    二十六    日
                                    臺灣彰化地方法院刑事第三庭
                                            法      官  洪  榮  謙
右正本證明與原本無異。
如不服本判決，應於判決送達後十日內向本院提出上訴狀( 須附繕本 )。
告訴人或被害人對於判決如有不服具備理由請求檢察官上訴者，其上訴期間之計算係
以檢察官收受判決正本之日期為準。
                                            法院書記官  梁  高  賓
中      華      民      國      八十九      年    一    月    二十七    日
刑法第二百十條
偽造、變造私文書，足以生損害於公眾或他人者，處五年以下有期徒刑。
刑法第二百十六條
行使第二百十條至第二百十五條之文書者，依偽造、變造文書或登載不實事項或使登
載不實事項之規定處斷。
刑法第三百三十六條
對於公務上或因公益所持有之物，犯前條第一項之罪者，處一年以上七年以下有期徒
刑，得併科五千元以下罰金。
對於業務上所持有之物，犯前條第一項之罪者，處六月以上五年以下有期徒刑，得併
科三千元以下罰金。
前二項之未遂犯罰之。


司法院資訊處製作；財團法人民間司法改革基金會備份。
